臺灣臺北地方法院民事判決　　　　　　　93年度訴字第5347號
原　　　告　三兆汽車商行
法定代理人　蔡碧珠
訴訟代理人　劉明聰
被　　　告　台北市政府交通局
法定代理人　林志盈
上列當事人間請求排除侵害事件，本院判決如下：
    主  文
原告之訴駁回。
訴訟費用由原告負擔。
    事實及理由
一、按民事訴訟乃當事人於其私法上的權利受到侵害時，得請求
    法院判決以保護其私權之程序，而原告起訴欲求利已判決，
    除須具備實體法上的權利保護要件外，尚須具備訴訟法上之
    權利保護要件，即當事人適格及保護必要）始可。如當事人
    主張之權利，得依其他方法達成目的而無須起訴者，或者縱
    依其訴之聲明為勝訴判決，亦不能達到目的者，即屬欠缺保
    護必要。次按原告之訴，依其所述之事實，在法律上顯無理
    由者，法院得不經言詞辯論，逕以判決駁回之。民事訴訟法
    第249條第2項定有明文。而所謂原告之訴，依其所訴之事實
    ，在法律上顯無理由者，係指依原告於訴狀內記載之事實觀
    之，在法律上顯然不能獲得勝訴之判決者而言。此有最高法
    院62年台上字第845號判例可參。
二、本件原告以被告未經法律授權而訂定「臺北市廣告物暫行管
    理規則」做為遊動廣告車輛之規範，惟該管理規則屬職權命
    令之性質，並無法律之授權，被告據此而課予原告須取得其
    申請許可之義務，妨害原告從事廣告業務之權利行使，係屬
    對原告之所有權增加不必要之限制，且該許可證之增訂規定
    亦屬違反保護他人之法律，為此請求被告應除去申請廣告物
    許可證事項之限制等語。經查，本件依原告起訴所主張之事
    由，固屬私權爭執，惟按停車場法第3條之規定被告為停車
    場法所稱之主管機關，依該法第13條明定：「地方主管機關
    應於路邊停車場開放使用前，將設置地點、停車種類、收費
    時間、收費方式、費率及其他規定事項公告週知。變更及廢
    止時，亦同。」其中就停車場管理包括「可停車輛之種類」
    部分，由該法授權主管機關逕自訂定，此項概括授權條款雖
    未就授權之內容與範圍為規定，惟依法律整體解釋，應可推
    知立法者有意授權主管機關就包含停放車輛種類之許可要件
    ，依其行政專業之考量，訂定法規命令，以資規範，本件被
    告為台北市交通主管機關，於許可證核發時增訂「遊動廣告
    車不得固定停放於本市道路，經通知仍未改善者，廢止其遊
    動廣告物許可證，並依相關規定取締。」核與前揭停車場法
    之意旨相符並無牴觸，原告主張被告此項行政負擔違保護他
    人之法律，妨害原告所有權之行使云云，即非可採。另依招
    牌廣告及樹立廣告管理辦法（依建築法第九十七條之三第三
    項規定訂定）第5條：「設置招牌廣告及樹立廣告者，應備
    具申請書，檢同設計圖說，設置處所之所有權或使用權證明
    及其他相關證明文件，向直轄市、縣（市）主管建築機關或
    其委託之專業團體申請審查許可。」之規定意旨，定著廣告
    物之設立，應經直轄市主管建築管理機關審查許可，原告以
    車輛固定停放之方式樹立廣告，已非單純遊動廣告車輛，自
    應解釋為有前揭管理辦法之適用，故臺北市政府就原告之廣
    告車輛設限，亦與前揭招牌廣告及樹立廣告管理辦法之意旨
    並無違背。至於，被告於核准函附款規定：「遊動廣告車經
    檢舉固定停放於本市道路，經通知後仍連續三天未移置，得
    廢止遊動廣告物許可證等語。」則屬於執行法律之細節性、
    技術性次要事項，被告以其台北市政府交通主管機關之地位
    而發布命令為必要之規範，尚難謂對原告所有如附表所示之
    車輛之所有權行使有何不法之妨害。
三、綜上所述，被告訂定「臺北市廣告物暫行管理規則」做為遊
    動廣告車輛之規範並未牴觸上位規範及逾越權限，被告於許
    可證核發時依前揭規則設定負擔，亦未違反停車場法之規定
    ，設原告因具體個案行為經被告處分者，亦得依據行政程序
    法相關規定處理，原告之訴在法律上顯無理由，爰不經言詞
    辯論，以判決駁回之。
四、訴訟費用負擔之依據：民事訴訟法第78條。
中　　華　　民　　國　　94　　年　　2 　　月　　21　　日
                  民事第五庭    法　官　張松鈞
以上正本係照原本作成
如對本判決上訴，須於判決送達後20日內向本院提出上訴狀
中　　華　　民　　國　　94　　年　　2 　　月　　21　　日
                    　　　　　　書記官　黃媚鵑
